臺灣臺中地方法院交通事件裁定       100年度交聲字第1390號
原處分機關  交通部公路總局臺中區監理所臺中市監理站
異  議  人
即受處分人  林家綾
上列異議人即受處分人因違反道路交通管理處罰條例案件，對於
交通部公路總局臺中區監理所臺中市監理站民國100年4月15日所
為之處分（原處分案號：裁監稽違字第裁61-HD0000000號），聲
明異議，本院裁定如下：
    主  文
異議駁回。
    理  由
一、原處分意旨略以：異議人即受處分人林家綾（下稱異議人）
    於民國99年11月29日20時53分許，駕駛車牌號碼KVK-818號
    重型機車（下稱系爭機車），行經臺中縣清水鎮（現改制為
    臺中市清水區○○○路與臨海路之交岔路口處，經臺中縣警
    察局清水分局（現改制為臺中市政府警察局清水分局，下同
    ）高美派出所（下稱原舉發機關）警員以「闖紅燈（高美路
    西往東）」之違規事由，當場攔停舉發，並開立中縣警交字
    第HD0000000號舉發違反道路交通管理事件通知單（下稱舉
    發違規通知單），因異議人拒絕簽章及收受，遂將前揭舉發
    違規通知單交由郵局以掛號向異議人當時戶籍地址為送達，
    經郵局以「查無此人」無法投遞退回，原舉發機關再依違反
    道路交通管理事件統一裁罰基準及處理細則第5條規定暨行
    政程序法第78條、第80條、第81條規定，於99年12月8日辦
    理公示送達，並將前揭舉發違規通知單送至原處分機關留存
    ，因異議人未於前揭舉發違規通知單發生送達效力後15日內
    向原處分機關陳述意見，原處分機關即依據違反道路交通管
    理事件統一裁罰基準及處理細則第41條、第43條、第44條及
    道路交通管理處罰條例第53條第1項規定，裁處異議人罰鍰
    新臺幣（下同）2700元，並依同條例第63條第1項第3款規定
    記違規點數3點。
二、本件聲明異議意旨略以：（一）異議人於99年11月29日晚間
    騎機車在高美路上遇紅燈停下來，於燈號閃爍轉換之際，以
    為要轉為綠燈，騎到一半發現不對勁，右邊及對面車輛都不
    動，往上看才發現燈號為紅燈及一個綠色箭頭，警察就從後
    面過來攔下異議人。試問前開情形因誤會燈號變換而行駛一
    半，是要留在原地，或往後騎回去，還是慢慢騎過去，異議
    人向警方解釋但未獲理會，異議人不服而未簽收紅單，因為
    異議人認為自己雖然不對，也不能裁罰與蓄意闖紅燈者一樣
    重。（二）異議人戶籍地址位於南屯區○○路○段488巷3號
    ，現住在南屯區○○路5之37號，當時不服警察取締而拒簽
    ，是因異議人不是故意違規，事後沒有收到紅單，原處分機
    關逕予裁決本件違規，且裁處最高額罰鍰，對異議人不公平
    ，爰此聲明異議等語。
三、按汽車駕駛人，行經有燈光號誌管制之交岔路口闖紅燈者，
    處1800元以上5400元以下罰鍰，並記違規點數3點，道路交
    通管理處罰條例第53條第1項、第63條第1項第3款分別定有
    明文。復按本條例所定罰鍰之處罰，受處罰人接獲違反道路
    交通管理事件通知單後，於15日內得不經裁決，逕依第92條
    第3項之罰鍰基準規定，向指定之處所繳納結案；不服舉發
    事實者，應於15日內，向處罰機關陳述意見；其不依通知所
    定期限前往指定處所聽候裁決，且未依規定期限繳納罰鍰結
    案或向處罰機關陳述意見者，處罰機關得逕行裁決之，道路
    交通管理處罰條例第9條第1項亦有明文。且依同條例第3條
    第8款規定，所謂「車輛」係指在道路上以原動機行駛之汽
    車（包括機器腳踏車）或以人力、獸力行駛之車輛，故機車
    違規行為仍有本條例之適用。
四、又按行為人有違反道路交通管理處罰條例之情形者，應填製
    舉發違反道路交通管理事件通知單，並於被通知人欄予以勾
    記，當場舉發者，應填記駕駛人或行為人姓名、性別、出生
    年月日、地址、身分證統一編號及車主姓名、地址、車牌號
    碼、車輛種類。被查獲之駕駛人或行為人為受處分人時，應
    於填記通知單後將通知聯交付該駕駛人或行為人簽名或蓋章
    收受之；拒絕簽章者，仍應將通知聯交付該駕駛人或行為人
    收受，並記明其事由及交付之時間；拒絕收受者，應告知其
    應到案時間及處所，並記明事由與告知事項，視為已收受；
    處理違反道路交通管理事件，有關文書送達之程序，依行政
    程序法之規定，違反道路交通管理事件統一裁罰基準及處理
    細則第11條第1項第1款及第5條分別定有明文。再按送達，
    於應受送達人之住居所、事務所或營業所為之；對於當事人
    之送達，有應為送達處所不明之情形者，行政機關得依申請
    ，准為公示送達，無人為公示送達之申請者，行政機關為避
    免行政程序遲延，認為有必要時，得依職權命為公示送達；
    公示送達應由行政機關保管送達之文書，而於行政機關公告
    欄黏貼公告，告知應受送達人得隨時領取，並得由行政機關
    將文書或其節本刊登政府公報或新聞紙；公示送達自前條公
    告之日起，其刊登政府公報或新聞紙者，自最後刊登之日起
    ，經20日發生效力，行政程序法第72條第1項前段、第78條
    第1項第1款及第2項、第80條、第81條前段規定分別定有明
    文。
五、經查：
（一）本件異議人駕駛系爭機車於上開時、地，經原舉發機關警
      員以「闖紅燈（高美路西往東）」之違規事由，當場攔停
      舉發，並開立中縣警交字第HD0000000號舉發違反道路交
      通管理事件通知單等情，有該舉發違規通知單影本1件在卷
      可稽，並為異議人所不爭執，足認異議人於上開時、地確
      有本件違規行為。
（二）按應受行政罰之行為，僅須違反禁止規定或作為義務，而
      不以發生損害或危險為其要件者，推定為有過失，於行為
      人不能舉證證明自己無過失時，即應受處罰，此有司法院
      大法官會議釋字第275號解釋可參。可知人民縱無故意，
      但因有過失，而違反法律上之義務，仍應受行政罰。則縱
      如異議人所辯於燈號閃爍轉換之際，誤以為將轉為綠燈而
      往前行駛，並非蓄意闖紅燈云云，亦難謂異議人無過失。
（三）又異議人於原舉發機關員警當場攔停舉發並掣開前揭舉發
      違規通知單時拒絕簽章及收受乙節，有前揭舉發違規通知
      單之「收受通知聯者簽章」欄內記載「拒簽拒收」等字樣
      。而異議人之戶籍地址自96年9月間起即設在「臺中市○
      ○區○○路二段488巷3號」，迄至100年4月間始遷入「臺
      中市西屯區市○○○路365號3樓之2」，此有全戶戶籍資
      料查詢結果及遷徙紀錄資料查詢結果在卷可憑，原舉發機
      關已將前揭舉發違規通知單交由郵局向異議人當時戶籍地
      址即「臺中市○○區○○路二段488巷3號」為送達，然經
      以「查無此人」為由而遭退回，原舉發機關遂依職權為公
      示送達，並經臺中縣警察局清水分局於98年12月8日以中
      縣清警交字第09900481121號公告告知異議人得隨時領取
      等情，有該公文封、公告、舉發違反道路交通管理事件通
      知單公示送達移送清冊等影本在卷可憑，足認原舉發機關
      向異議人之戶籍地址送達前揭舉發違規通知單，經以「查
      無此人」為由而遭退回後，原舉發機關以異議人之應為送
      達處所不明，依職權為公示送達，且前揭舉發違規通知單
      經臺中縣警察局清水分局於98年12月8日以中縣清警交字
      第09900481121號公告告知異議人得隨時領取等情後，經
      20日已發生送達效力，而異議人未於發生送達效力後15日
      內向原處分機關陳述意見，原處分機關逕行裁處異議人罰
      鍰2700元並記違規3點，尚與上開規定相符，核無違誤。
（四）綜上，異議人於上開時、地確有前開違規行為，原處分機
      關依首揭規定裁處罰鍰2700元，並記違規點數3點，核無
      違誤。至異議人所辯前詞，尚非可採。從而，本件異議為
      無理由，應予駁回。
六、據上論斷，應依道路交通管理處罰條例第87條第2項，道路
    交通事件處理辦法第18條，裁定如主文。
中    華    民    國   100    年    7     月    8     日
                  交通法庭    法  官  賴秀雯
以上正本證明與原本無異。
如不服本裁定，應於送達後5日內向本院提出抗告狀。（應附繕
本）
                              書記官  江美琪
中    華    民    國   100    年    7     月    8     日